臺灣高等法院臺中分院刑事判決
                                    110年度上訴字第309號
上  訴  人
即  被  告  邱胤瀧
選任辯護人  陳柏涵律師
上列上訴人因公共危險案件，不服臺灣臺中地方法院109年度訴
字第2467號中華民國109年12月29日第一審判決（起訴案號：臺
灣臺中地方檢察署109年度偵字第25866號），提起上訴，本院判
決如下：
    主    文
原判決撤銷。
邱胤瀧犯放火燒燬現供人使用之住宅未遂罪，處有期徒刑貳年陸
月；扣案之打火機壹支，沒收。
    事    實
一、邱胤瀧因與卓○○有債務糾紛，竟基於放火燒燬現供人使用住
    宅之故意，先於民國109年8月29日晚上10時許，在其位於
　　臺中市○○區○○○路0000巷00號之住處內，將其父邱○○所有廂
    型車之備用汽油，分別以塑膠米酒桶裝約3公升汽油1桶及保
    力達瓶裝600cc之汽油1瓶後，於同日晚上10時35分許，騎乘
    車牌號碼000-000號普通重型機車並攜帶上開汽油，前往卓○
    ○位於臺中市○○區○○○路00號住處，因卓○○阻擋邱胤瀧進入其
    住處，復與當日前往卓○○住處用餐之邱○○，即邱胤瀧之大哥
    發生爭吵，邱胤瀧竟以上開攜帶之汽油潑灑於卓○○上開住處
    之正門前，並手持打火機正欲點燃前，幸遭邱○○制止及卓○○
    趁機奪取打火機而未遂。嗣員警獲報到場，當場扣得打火機
    1支、汽油2瓶（汽油部分已另行發還邱○○之子邱○○）及第二
    級毒品甲基安非他命1包（毛重0.82公克，由檢察官另依毒
    品案件處理）。
二、案經臺中市政府警察局大甲分局報告臺灣臺中地方檢察署檢
    察官偵查起訴。
    理    由
壹、證據能力之說明：
一、按被告以外之人於審判外之陳述，雖不符刑事訴訟法第159
    條之1至第159條之4等規定，而經當事人於審判程序同意作
    為證據，法院審酌該言詞陳述或書面陳述作成時之情況，認
    為適當者，亦得為證據。當事人、代理人或辯護人於法院調
    查證據時，知有刑事訴訟法第159條第1項不得為證據之情形
    ，而未於言詞辯論終結前聲明異議者，視為有前項之同意，
    刑事訴訟法第159條之5定有明文。該條文之立法意旨，在於
    確認當事人對於傳聞證據有處分權，得放棄反對詰問權，同
    意或擬制同意傳聞證據可作為證據，屬於證據傳聞性之解除
    行為，如法院認為適當，不論該傳聞證據是否具備刑事訴訟
    法第159條之1至第159條之4所定情形，均容許作為證據，不
    以未具備刑事訴訟法第159條之1至第159條之4所定情形為前
    提（最高法院104年度第3次刑事庭會議決議參照）。本判決
    以下所引用被告以外之人於審判外之言詞及書面陳述，公訴
    人、上訴人即被告邱胤瀧（下稱被告）及其辯護人於本院行
    準備程序時均同意具有證據能力（見本院卷第121頁），且
    於言詞辯論終結前亦未聲明異議，並經本院於審判期日依法
    踐行調查證據程序，依前揭說明，自均有證據能力。
二、傳聞法則乃對於被告以外之人於審判外之言詞或書面陳述而
    為之規範，本案判決以下所引用之非供述證據，無刑事訴訟
    法第159條第1項規定傳聞法則之適用，經本院於審理時依法
    踐行調查證據程序，檢察官、被告及其辯護人均不爭執各該
    證據之證據能力，且與本案待證事實具有自然之關聯性，亦
    查無依法應排除其證據能力之情形，依法自得作為證據。
貳、認定事實所依憑之證據及理由：
一、被告於109年8月29日晚上10時35分許，騎乘車牌號碼000-00
    0號普通重型機車，攜帶取自邱○○所有廂型車之備用汽油共
    約3.6公升，前往卓○○位於臺中市○○區○○○路00號住處，因遭
    卓○○阻擋又與邱○○發生爭吵，被告竟以所攜帶之汽油潑灑於
    卓○○上開住處之正門前，並手持打火機正欲點燃前，遭邱○○
    制止及卓○○趁機奪取打火機而未遂等情，業據證人卓○○、邱
    ○○、邱○○、邱○○、洪○○等人於警詢或偵查中證述明確，互核
    大致相符（偵卷第35至51頁、第129至141頁），應可認定屬
    實。又關於被告潑灑汽油之地點，證人卓○○、邱正威於檢察
    官訊問時均結證稱：被告將汽油潑灑在建築物外牆旁邊；證
    人邱○○亦於檢察官訊問時結證稱：被告有朝建築物外牆潑灑
    ，有汽油在建築物旁邊（偵卷第130至133頁）。被告於原審
    法官訊問時供稱：當時我手持打火機，準備點火時遭人壓制
    ，潑灑汽油的確切地點在卓○○住家前廣場，是在正門前等語
    （原審聲羈卷第20至23頁）。經核證人卓○○、邱正威、邱○○
    等之證述，彼此互核相符，亦與被告所述大致相符，故被告
    係將所攜帶之汽油潑灑於被害人卓○○住處正門前一事也可認
    定無誤。另依現場照片所示（偵卷第73頁、77頁），被告潑
    灑汽油之地點緊鄰被害人卓○○住處外牆，而被告騎乘之機車
    及其他停放於該處之機車3輛、汽車1輛均位於被告潑灑汽油
    處旁（見偵卷第74、76頁現場照片），以被告潑灑汽油範圍
    甚廣，有現場照片可佐（偵卷第73頁）以及該處又密接停放
    有汽車、機車等車輛，被告潑灑汽油處與被害人住宅間並無
    防火間隔或設施，汽油復屬高度揮發性的易燃物品，如經點
    燃即有引燃在旁的汽、機車油箱，造成油箱爆炸，更延燒至
    住宅之可能，而上訴人既為成年人，對此應能預見，又其知
    悉該處為被害人卓○○住處，竟仍在卓○○住宅前潑灑汽油，並
    持打火機欲點火，幸為邱正威、卓○○及時阻止，是被告應有
    放火燒燬現供人使用之住宅之故意無疑。況被告於原審法官
    為羈押訊問時、準備程序及審理程序時均坦白承認放火犯行
    （原審卷第32、74、111頁），被告為上開自白時均有辯護
    人全程在場協助，（原審聲羈卷第19至25頁、原審卷第73至
    78頁、原審卷第105至113頁），於辯護人均能善盡職責之經
    驗法則下，堪認被告於受辯護人協助之權利受保障下所為自
    白應具可信性，並與上開證人之證述相符，又有現場照片、
    扣案打火機、剩餘汽油保管單等可以佐證（偵卷第73至81頁
    ），堪信被告上開自白與事實相符。至辯護人於本院審理時
    為被告辯護稱被告上開自白係對於刑法第173條至第175條等
    罪關係不明所致，實難採信。
二、綜上所述，本案事證明確，被告前揭放火未遂犯行，堪以認
    定，應予依法論科。
參、論罪科刑：
一、核被告所為，係犯刑法第173條第3項、第1項之放火燒燬現
    現供人使用之住宅未遂罪。
二、按未遂犯之處罰，以有特別規定者為限，並得按既遂犯之刑
    減輕之，刑法第25條第2項定有明文。查被告以所攜帶之汽
    油潑灑於卓○○上開住處之正門前，並手持打火機欲予以點燃
    ，業已著手實行放火行為，幸遭在場之邱○○制止及卓○○趁機
    奪取打火機而未能遂行，為未遂犯，爰依刑法第25條第2項
    之規定減輕其刑。
三、按刑事審判旨在實現刑罰權之分配正義，故法院對於有罪被
    告之科刑，應符合罪刑相當之原則，使輕重得宜，罰當其罪
    。又行為人犯後悔悟之程度，是否力謀恢復原狀或與被害人
    成立調解或和解，確實善後履行和解條件，以彌補被害人之
    損害，均攸關於法院判決量刑之審酌，且基於「修復式司法
    」理念，國家亦有責權衡被告接受國家刑罰權執行之法益與
    確保被害人（告訴人）損害彌補之法益，務必使兩者間在法
    理上力求衡平。再者，法院於面對不分犯罪情節如何，概以
    重刑為法定刑者，於有情輕法重之情形時，在裁判時本有刑
    法第59條酌量減輕其刑規定之適用，以避免過嚴之刑罰（司
    法院大法官會議解釋釋字第263號解釋文意旨參照），亦即
    法院為避免刑罰過於嚴苛，於情輕法重之情況下，應合目的
    性裁量而有適用刑法第59條酌量減輕被告刑度之義務，又適
    用刑法第59條酌量減輕其刑時，並不排除同法第57條所列舉
    10款事由之審酌。本案被告所犯刑法第173條第3項、第1項
    之放火燒燬現供人使用之住宅未遂罪，法定本刑為無期徒刑
    或7年以上有期徒刑之罪，其所為嚴重危害被害人及其家人
    之住宅安全，固然應予非難，然被害人卓○○於原審審理時亦
    表示希望從輕量刑（原審卷第112頁），被告於本院審理時
    已與被害人卓○○達成調解，同意賠償新臺幣（下同）10萬元
    ，被害人卓○○同意不追究被告之刑事責任，有本院調解筆錄
    1份存卷可參（本院卷第199至200頁）；而被告所為幸未實
    際造成被害人卓○○住宅之毀損，故依被告之行為及被害人卓
    ○○客觀上所受侵害之程度，倘仍處以本罪依刑法第25條第2
    項減輕後之最輕本刑有期徒刑3年6月，則猶嫌過重，而有情
    輕法重之情形，在客觀上尚非不可憫恕，爰就被告所犯本件
    犯行，依刑法第59條之規定酌減其刑，並遞減之。
四、辯護人雖為被告辯護稱：被告有固定服用Flunitrazepam(美
    得眠)及柔靈平糖衣錠等藥物，又一併施用毒品甲基安非他
    命，故被告於行為時可能因此產生幻覺，導致行為當時不能
    便是其行為違法或欠缺依其辨識而行為之能力，或辨識行為
    違法或依其辨識而行為之能力，顯著降低之情形，而屬無責
    任能力或限制責任能力云云。然查，被告自承其攜帶至卓○○
    住處之汽油，係其服用安眠藥及甲基安非他命後，自行將汽
    油分裝至塑膠米酒桶及保力達B瓶內，之後才騎車前往卓○○
    住處，其住處與卓○○住處相隔40公里，騎車約30分鐘等語（
    本院卷第119頁至第120頁、偵卷第88頁）。觀之卷附被告用
    以盛裝汽油之塑膠米酒桶及保力達B瓶（偵卷第77頁、79頁
    ），其瓶口直徑均較瓶身狹窄，要將汽油注入應需相當之操
    作能力，而被告於分裝汽油於上開容器後，依證人邱○○之證
    詞（偵卷第39至40頁），被告又能陳述其要前往卓○○住處，
    也確實自行騎乘機車30分鐘左右抵達卓○○住處，足認被告之
    意識清楚可以正常對話、並具有騎機車前往特定地點之判斷
    力、注意力等，則以被告於上開放火前之言行觀之，已堪認
    定被告在對卓○○住宅潑灑汽油並持打火機欲點燃時，並無因
    精神障礙或其他心智缺陷，致不能辨識其行為違法或欠缺依
    其辨識而為行為之能力，或其辨識行為違法或依其辨識而行
    為之能力，顯著減低等情形。而被告聲請調查之新活力診所
    、李綜合醫療社團法人大甲李綜合醫院病歷資料，僅能證明
    被告因廣泛性焦慮症、非典型失眠症、低落性情感疾患、適
    應障礙症等情而服藥治療中，尚無從證明被告為上開行為時
    不能辨識其行為違法或欠缺依其辨識而為行為之能力，或顯
    著降低，故辯護人此部分辯護意旨，亦無可採。　　
肆、撤銷改判之理由：
一、原審認被告之犯行明確，予以論科，固非無見。惟原審未及
    考量被告與被害人於本院審理時已達成調解，獲得被害人卓
    ○○之原諒等情狀，而未依刑法第59條之規定酌量減輕其刑，
    尚有未當。被告上訴意旨據此請求從輕量刑，其上訴為有理
    由，應由本院予以撤銷改判。
二、爰審酌被告持汽油及打火機欲對現供人使用之住宅縱火，所
    為除可能因此造成被害人財物重大損失，亦可能因而導致在
    場人員嚴重傷亡，對於生命及財產所造成之危險甚鉅，所為
    殊值非議，本件幸經在場之人及時搶下打火機予以制止，因
    而未釀致嚴重之災害，並考量被告犯後曾於原審坦承犯行，
    尚見悔意，然於本院審理時又否認犯行之反覆態度，以及雖
    與被害人卓○○達成調解，然並未依約履行賠償被害人之第1
    期款項1萬元，有被害人卓○○提出之刑事聲明狀1紙可查（本
    院卷第201頁），另參酌被告之犯罪動機、目的、手段、所
    造成損害程度，兼衡其智識程度為國中肄業、前曾經營檳榔
    攤、當時月收入約新臺幣12000元、未婚及經濟狀況普通等
    一切情狀（原審卷第111頁、本院卷第185頁），量處有期徒
    刑2年6月，以資懲儆。
三、被告本案犯行經本院判處應執行有期徒刑2年6月，已如上述
    ，即與刑法第74條第1項所規定得宣告緩刑者為受2年以下有
    期徒刑宣告之條件不符，自無從宣告緩刑，併此敘明。
伍、沒收：
一、按供犯罪所用、犯罪預備之物或犯罪所生之物，屬於犯罪行
    為人者，得沒收之，刑法第38條第2項前段定有明文。
二、本件扣案之打火機1支，為被告所有供放火所用，係供放火
    犯罪所用之物，應依刑法第38條第2項前段規定，併予宣告
    沒收。至於被告所使用之汽油，係取自其父邱○○所有之備用
    汽油，並非被告所有，依法尚不得宣告沒收，附此敘明。
據上論斷，應依刑事訴訟法第369條第1項前段、第364條、第299
條第1項前段，判決如主文。
本案經檢察官康存孝提起公訴，檢察官鍾宗耀到庭執行職務。
中　　華　　民　　國　　110 　年　　5 　　月　　12　　日
        　　刑事第十一庭  審判長法　官  張  意  聰
　　　　　　　　　　　　　　    法　官  田  德  煙
　　　　　　　　　　　　　　  　法　官  李  明  鴻
以上正本證明與原本無異。   
如不服本判決應於收受送達後20日內向本院提出上訴書狀，其未
敘述上訴理由者，並得於提起上訴後20日內向本院補提理由書狀
（均須按他造當事人之人數附繕本）「切勿逕送上級法院」。 

                                書記官  陳  慈  傳 

中　　華　　民　　國　　110 　年　　5 　　月　　12　　日

附錄本案論罪科刑法條
中華民國刑法第173條
放火燒燬現供人使用之住宅或現有人所在之建築物、礦坑、火車
、電車或其他供水、陸、空公眾運輸之舟、車、航空機者，處無
期徒刑或7年以上有期徒刑。
失火燒燬前項之物者，處1年以下有期徒刑、拘役或1萬5千元以
下罰金。
第1項之未遂犯罰之。
預備犯第1項之罪者，處1年以下有期徒刑、拘役或9千元以下罰
金。